【裁判字號】    95,訴,31
【裁判日期】    950503
【裁判案由】    偽造文書等
【裁判全文】
臺灣新竹地方法院刑事判決                95年度訴字第31號
公  訴  人  臺灣新竹地方法院檢察署檢察官
被      告  甲○○原名林礽國.
上列被告因偽造文書等案件，經檢察官聲請以簡易判決處刑（94
年度偵字第2984號），本院改依通常程序審理，經合議庭評議後
裁定由受命法官獨任依簡式審判程序判決如下：
    主    文
甲○○連續行使偽造私文書，足以生損害於他人，處有期徒刑陸
月，如易科罰金，以佰元折算壹日。
扣案中華商業銀行卡號0000-0000-0000-0000 號東森得易卡信用
卡背面偽造之「乙○○」署押壹枚，未扣案國泰世華銀行卡號00
00-0000-0000-0000號及0000-0000-0000-0000號信用卡背面偽造
之「林礽國」署押貳枚、附表一至四所示簽帳單特約商店存根聯
上偽造之「林礽國」、「乙○○」署押共壹拾枚、附表一至四所
示簽帳單客戶存查聯共壹拾紙，均沒收。
    事    實
一、甲○○（原名林礽國，前於民國94年2 月14日更改姓名）與
    乙○○原為夫妻關係（嗣已離婚），其基於意圖為自己不法
    所有之概括竊盜犯意，先於94年2 月10日上午某時，在位於
    新竹縣竹東鎮○○里○鄰○○路○ 段102號住處客廳，徒手竊
    取乙○○所有置於皮包內之國泰世華銀行卡號0000-0000-00
    00-0000號及0000-0000-0000-0000 號之信用卡各乙張得手，
    且明知其於94年2 月14日更改姓名後，已非名為「林礽國」
    之人，並無權利使用「林礽國」之姓名，竟於上開信用卡背
    面偽簽「林礽國」之名；復於同年3 月初某日，徒手竊取乙
    ○○所申請、甫由中華商業銀行核發並郵寄至上址之卡號00
    00-0000-0000-0000 號東森得易卡信用卡新卡乙張，得手後
    旋於該信用卡背面偽簽「乙○○」之名，表示「乙○○」於
    信用卡有效期限內為有權使用信用卡之辨識及證明，足以生
    損害於乙○○及中華商業銀行。嗣為達以前開3張信用卡刷
    卡消費之目的，先後於下列時地為行使偽造私文書及詐欺之
    行為：
(一)甲○○基於行使偽造私文書之概括犯意及意圖為自己不法所
    有之概括詐欺取財犯意，連續於附表一、三所示時間，先後
    7次持上開國泰世華銀行卡號0000-0000-0000-0000號、0000
    -0000-0000-0000號信用卡各乙張，在新竹市○○街93、95
    號潤泰集團大潤發事業流通股份有限公司新竹分公司（下稱
    大潤發新竹店）內消費，於每次消費時，在1式2聯之簽帳單
    持卡人簽名欄上偽造「林礽國」署押2枚（採複寫方式，甲
    ○○在客戶存查聯上偽造「林礽國」之簽名，同時複寫在特
    約商店存根聯），用以證明「林礽國」消費之金額，並同意
    依照信用卡使用規定，將依簽帳單上所示之全部金額，付款
    予發卡銀行，而偽造該紙私文書，且將所偽造之私文書簽帳
    單特約商店存根聯交店家留存，主張大潤發新竹店可依該紙
    簽帳單所載之金額，向國泰世華銀行請求付款之意思而行使
    之，致大潤發新竹店店員陷於錯誤，誤以為甲○○為有權使
    用該信用卡消費之人，而同意甲○○以上開信用卡刷卡消費
    之方式購買煙、酒等商品，並將該等商品交付予其收受，足
    生損害於林礽國、國泰世華銀行對信用卡持有人消費管理之
    正確性及大潤發新竹店（各次使用之國泰世華銀行信用卡號
    、消費時間、刷卡金額、詐得之財物及偽造署押數均詳如附
    表一、三所示）。
(二)甲○○復承前行使偽造私文書之概括犯意及另基於詐欺得利
    之犯意，於附表二所示之時間，持上開國泰世華銀行卡號00
    00-0000-0000-0000號信用卡乙張，在新竹縣竹東鎮○○路○
    段142號匯豐汽車股份有限公司竹東廠（下稱匯豐汽車竹東
    廠）內消費後，在1式2聯之簽帳單持卡人簽名欄上偽造「林
    礽國」署押2枚（偽造署押之方式同上），用以證明「林礽
    國」消費之金額，並同意依照信用卡使用規定，將依簽帳單
    上所示之全部金額，付款予發卡銀行，而偽造該紙私文書，
    且將所偽造之私文書簽帳單特約商店存根聯交店家留存，主
    張匯豐汽車竹東廠可依該紙簽帳單所載之金額，向國泰世華
    銀行請求付款之意思而行使之，致匯豐汽車竹東廠服務人員
    誤認為係真正持卡人之刷卡消費而陷於錯誤，提供甲○○修
    理汽車之勞務而詐得不法利益，足生損害於林礽國、國泰世
    華銀行對信用卡持有人消費管理之正確性及匯豐汽車竹東廠
    （消費時間、刷卡金額、詐得之不法利益及偽造署押數均詳
    如附表二所示）。
(三)其又基於同前行使偽造私文書、詐欺取財之概括犯意，連續
    於附表四所示時間，先後2次持前揭中華商業銀行卡號0000-
    0000-0000-0000號東森得易卡信用卡乙張，在伍聯社店內消
    費，於每次消費時，在1式2聯之簽帳單持卡人簽名欄上偽造
    「乙○○」署押2 枚（偽造署押之方式同上），用以證明「
    乙○○」消費之金額，並同意依照信用卡使用規定，將依簽
    帳單上所示之全部金額，付款予發卡銀行，而偽造該紙私文
    書，且將所偽造之私文書簽帳單特約商店存根聯交店家留存
    ，主張伍聯社可依該紙簽帳單所載之金額，向中華商業銀行
    請求付款之意思而行使之，致伍聯社店員陷於錯誤，誤以為
    甲○○為有權使用該信用卡消費之人，而同意甲○○以該信
    用卡刷卡消費之方式購買不詳家用品等商品，並將該等商品
    交付予其收受，足生損害於乙○○、中華商業銀行對信用卡
    持有人消費管理之正確性及伍聯社（消費時間、刷卡金額、
    詐得之財物及偽造署押數均詳如附表四所示）。嗣乙○○先
    後接獲國泰世華銀行郵寄之信用卡消費帳單，及中華商業銀
    行所發送信用卡開卡及持卡消費之行動電話簡訊，發覺信用
    卡遭竊而報警處理，始循線查悉上情。
二、案經乙○○訴由新竹縣警察局竹東分局報告臺灣新竹地方法
    院檢察署檢察官偵查後聲請簡易判決處刑。
    理    由
甲、程序部分
    本件被告所犯竊盜、行使偽造私文書、詐欺取財、詐欺得利
    等罪，係非死刑、無期徒刑、最輕本刑為3 年以上有期徒刑
    之罪，被告於本院準備程序進行中，就被訴事實為有罪之陳
    述，經本院合議庭認合於刑事訴訟法第273條之1第1 項之規
    定，裁定進行簡式審判程序。
乙、實體部分
一、訊據被告甲○○對於前揭犯罪事實，於警詢、偵訊、本院訊
    問、準備程序及審理中均坦承不諱，核與告訴人乙○○於警
    詢、偵訊、本院訊問、準備程序中指訴情節相符（見偵查卷
    第9至10頁、第40至41頁、本院94年度竹東簡字第194號卷內
    、本案卷內）；並有國泰世華銀行持卡人爭議交易聲明書2
    紙、國泰世華銀行盜刷明細表乙紙、大潤發新竹店簽帳單特
    約商店存根聯影本7 紙、個人姓名／原姓名更改資料查詢結
    果頁面、告訴人所有中華商業銀行卡號0000-0000-0000-000
    0 號東森得易卡信用卡之正反面影本各乙份、大潤發新竹店
    消費明細、送貨單共7 紙、法務部戶役政連結作業系統資料
    、中華商業銀行信用卡消費明細各乙份（見偵查卷第11至13
    頁、第29至36頁、第38頁、第42頁、第51至57頁、本案卷內
    ）附卷可稽；此外，復有中華商業銀行卡號0000-0000-0000
    -0000 號東森得易卡信用卡乙張扣案可資佐證（置於本案卷
    附證物存置袋內）。是認被告上開自白內容應與事實相符，
    從而，本件事證已臻明確，被告犯行均堪予認定，自應依法
    予以論罪科刑。
二、論罪科刑：
(一)成立罪名：按在信用卡背面簽名欄簽名，自形式上整體觀察
    ，即足以知悉係表示信用卡之簽名者於信用卡有效期限內有
    權使用該信用卡之辨識及證明，並非依習慣或特約表示一定
    用意之證明，性質上係屬刑法第210 條之私文書（最高法院
    93年第2 次刑事庭會議決議參照），至於簽帳單則具有持卡
    人與特約商店之交易契約書，及持卡人請求發卡銀行撥款之
    請求書或指示文件之性質，持卡人向特約商店消費後簽名於
    1式2聯之簽帳單上，再由特約商店交付其中第一聯客戶存查
    聯予持卡人收執，該第一聯由持卡人簽名意指持卡人同意依
    據信用卡持卡人合約條件，一經使用或訂購商品，均應按簽
    帳單之全部金額，付款予發卡銀行，故持卡人於該簽帳單簽
    名其用意係對所簽之金額負責之意，該簽帳單之性質為私文
    書甚明。再按持信用卡交易，基本上於信用卡中心不依契約
    給付持卡人所消費之帳款予特約商店時，持卡人對於特約商
    店仍直接負有給付價金義務，從而持信用卡交易與通常之買
    賣並無差異，僅在價金給付後由發卡銀行經由信用卡中心代
    為付帳，而發卡銀行經由信用卡中心給付特約商店價金時，
    則就事後之權利關係發生變動，亦即由持卡人對於發卡銀行
    負擔給付價金債務而已。是持卡人與特約商店間之交易，乃
    係以信任關係為基礎之授信契約，倘持卡人並無支付價金之
    意思與能力，而向特約商店提示信用卡消費，係屬對特約商
    店店員施行詐術。本件被告甲○○於竊得國泰世華銀行卡號
    0000-0000-0000-0000號、0000-0000-0000-0000號及中華商
    業銀行卡號0000-0000-0000-0000號東森得易卡信用卡之背
    面偽簽「林礽國」、「乙○○」之名，表示「林礽國」「乙
    ○○」於信用卡有效期限內為有權使用信用卡之辨識及證明
    ，進而持該信用卡刷卡消費，及於事實欄一 (一)、(二)、(
    三)所示時地持竊取之信用卡消費時，在1式2聯之簽帳單上
    偽簽「林礽國」、「乙○○」之簽名，並將第二聯之簽帳單
    特約商店存根聯交各該店家留存而行使之，並因此使特約商
    店店員陷於錯誤而分別交付商品或提供勞務予被告，自均足
    生損害於林礽國、乙○○、國泰世華銀行對信用卡持有人消
    費管理、中華商業銀行對信用卡持有人消費管理之正確性及
    各特約商店無訛。核被告甲○○所為，係犯刑法第320條第1
    項之竊盜罪、第21 6條、第210條之行使偽造私文書罪及第
    339條第1項之詐欺取財罪（事實欄一 (一)、(三)部分）、
    第339條第2項之詐欺得利罪（事實欄一 (二)部分）。被告
    偽造「林礽國」、「乙○○」之署押為各該偽造私文書之部
    分行為，又偽造私文書之低度行為則為行使偽造私文書之高
    度行為所吸收，均不另論罪。
(二)連續犯：被告先後多次竊盜、行使偽造私文書、詐欺取財犯
    行，均時間緊接，手法相同，所犯均係犯罪構成要件相同之
    罪名，顯均係基於概括犯意為之，皆為連續犯，應依刑法第
    56條之規定，各論以連續竊盜罪、連續行使偽造私文書罪、
    連續詐欺取財罪，並均依法各加重其刑。
(三)牽連犯：被告竊取告訴人之3 張信用卡後，使用各該竊得之
    信用卡刷卡，達成其消費之目的，則其所犯連續竊盜罪、連
    續行使偽造私文書罪、連續詐欺取財罪及詐欺得利罪間，有
    方法與目的之牽連關係，為牽連犯，應依刑法第55條後段之
    規定，從一重之連續行使偽造私文書罪處斷。
(四)量刑：爰審酌被告被告不思以己力賺取所需，多次竊取告訴
    人信用卡後，復以偽造他人署押之方式，四處持信用卡詐騙
    財物及勞務，視法律為無物，並嚴重危害社會經濟秩序，損
    及發卡銀行及他人權益，惟犯後坦承全部犯行，且已與發卡
    銀行和解，態度尚稱良好等一切情狀，量處如主文所示之刑
    ，並諭知易科罰金之折算標準，以資懲儆。
三、扣案中華商業銀行卡號0000-0000-0000-0000 號東森得易卡
    信用卡背面偽造之「乙○○」署押乙枚；未扣案之國泰世華
    銀行卡號0000-0000-0000-0000號及0000-0000-0000-0000
    號之信用卡各乙張，及如附表一、三所示大潤發新竹店簽帳
    單特約商店存根聯上偽造「林礽國」之署押共9枚（其簽帳
    單影本見偵查卷第30至36頁）；其餘如附表二、四所示簽帳
    單特約商店存根聯上所偽造之「林礽國」、「乙○○」署押
    共3枚，均應依刑法第219條之規定併予宣告沒收。而附表一
    至四所示簽帳單客戶存查聯雖未扣案，然並無證據足以證明
    業已滅失，且屬被告犯罪所用之物，仍應依刑法第38條第1
    項第2款之規定宣告沒收，至於其上偽造之「林礽國」、「
    乙○○」署押共10枚，因其上偽造之署押均已連同簽帳單一
    併沒收，即無庸再予以宣告沒收。
四、被告竊取告訴人所有之中華商業銀行卡號0000-0000-0000-0
    000 號東森得易卡信用卡乙張，復於該信用卡背面偽簽「乙
    ○○」之名，及如事實欄一 (三) 所示之連續行使偽造私文
    書與連續詐欺取財犯行部分，雖初未經檢察官提起公訴，惟
    與起訴部分有連續犯及牽連犯之裁判上一罪關係，業經檢察
    官於本院準備程序及簡式審判程序時以言詞擴張此部分之犯
    罪事實，本院自應併予審理，附此敘明。
五、據上論斷，應依刑事訴訟法第273條之1第1項、第299條第1
    項前段，刑法第56條、第216條、第210條、第320條第1項、
    第339條第1項、第2項、第55條、第41條第1項、第219 條、
    第38條第1項第2款，罰金罰鍰提高標準條例第1條前段、第2
    條，判決如主文。
六、如不服本件判決，得自收受送達之日起10日內，向本院提起
    上訴。
本案經檢察官黃逸帆到庭執行職務。
中    華    民    國    95    年     5     月    3    日
                  刑事第三庭法  官  林惠君
以上正本證明與原本無異。
                            書記官  黃旭淑
中    華    民    國    95    年     5     月    3    日
附錄本案論罪科刑法條全文：
刑法第320條第1項
意圖為自己或第三人不法之所有，而竊取他人之動產者，為竊盜
罪，處五年以下有期徒刑、拘役或五百元以下罰金。
刑法第216條
行使第210條至第215條之文書者，依偽造、變造文書或登載不實
事項或使登載不實事項之規定處斷。
刑法第210條
偽造、變造私文書，足以生損害於公眾或他人者，處五年以下有
期徒刑。
刑法第339條
意圖為自己或第三人不法之所有，以詐術使人將本人或第三人之
物交付者，處五年以下有期徒刑、拘役或科或併科一仟元以下罰
金。
以前項方法得財產上不法之利益或使第三人得之者，亦同。
附表一：國泰世華銀行卡號0000-0000-0000-0000號信用卡之消
        費明細(一)
┌──┬──────┬────────┬─────┬──────┬─────┐
│編號│  消費時間  │ 消費之特約商店 │ 刷卡金額 │ 詐得之財物 │簽帳單上偽│
│    │            │                │（新臺幣）│            │造署押數  │
├──┼──────┼────────┼─────┼──────┼─────┤
│ 一 │ 94年2月26日│新竹市○○街93、│  27,250元│「大衛杜夫」│於簽帳單（│
│    │            │95號            │          │牌香煙（黑）│1式2聯）上│
│    │            │潤泰集團大潤發流│          │50條        │偽造「林礽│
│    │            │通事業股份有限公│          │            │國」之署押│
│    │            │司新竹分公司    │          │            │2枚       │
├──┼──────┼────────┼─────┼──────┼─────┤
│ 二 │ 94年2月26日│      同上      │  29,500元│「峰」牌香煙│   同上   │
│    │            │                │          │50條        │          │
├──┼──────┼────────┼─────┼──────┼─────┤
│ 三 │  94年3月1日│      同上      │  23,600元│「峰」牌香煙│   同上   │
│    │            │                │          │40條        │          │
├──┼──────┼────────┼─────┼──────┼─────┤
│ 四 │  94年3月1日│      同上      │  16,240元│「藍圍角」4 │   同上   │
│    │            │                │          │條          │          │
├──┴──────┴────────┴─────┴──────┴─────┤
│合計刷卡金額96,590元；偽造之「林礽國」署押共8枚                           │
└─────────────────────────────────────┘
附表二：國泰世華銀行卡號0000-0000-0000-0000號信用卡之消
        費明細(二)
┌──┬──────┬────────┬─────┬──────┬─────┐
│編號│  消費時間  │ 消費之特約商店 │ 刷卡金額 │詐得之不法利│簽帳單上偽│
│    │            │                │（新臺幣）│益          │造署押數  │
├──┼──────┼────────┼─────┼──────┼─────┤
│ 一 │  94年3月4日│新竹縣竹東鎮中興│  10,155元│維修汽車之勞│於簽帳單（│
│    │            │路1段142號      │          │務          │1式2聯）上│
│    │            │匯豐汽車股份有限│          │            │偽造「林礽│
│    │            │公司竹東廠      │          │            │國」之署押│
│    │            │                │          │            │2枚       │
├──┴──────┴────────┴─────┴──────┴─────┤
│合計刷卡金額10,155元；偽造之「林礽國」署押2枚                             │
└─────────────────────────────────────┘
附表三：國泰世華銀行卡號0000-0000-0000-0000號信用卡之消
        費明細
┌──┬──────┬────────┬─────┬──────┬─────┐
│編號│  消費時間  │ 消費之特約商店 │ 刷卡金額 │ 詐得之財物 │簽帳單上偽│
│    │            │                │（新臺幣）│            │造署押數  │
├──┼──────┼────────┼─────┼──────┼─────┤
│ 一 │  94年3月4日│新竹市○○街93、│   2,699元│J.W.BLUE LAB│於簽帳單（│
│    │            │95號            │          │EL蘇格蘭威士│1式2聯）上│
│    │            │潤泰集團大潤發流│          │忌1瓶       │偽造「林礽│
│    │            │通事業股份有限公│          │            │國」之署押│
│    │            │司新竹分公司    │          │            │2枚       │
├──┼──────┼────────┼─────┼──────┼─────┤
│ 二 │  94年3月4日│      同上      │  16,750元│「長壽」牌黃│   同上   │
│    │            │                │          │硬盒香煙50條│          │
├──┼──────┼────────┼─────┼──────┼─────┤
│ 三 │  94年3月4日│      同上      │  10,050元│「長壽」牌白│   同上   │
│    │            │                │          │軟包淡煙30條│          │
├──┴──────┴────────┴─────┴──────┴─────┤
│合計刷卡金額29,499元；偽造之「林礽國」署押共6枚                           │
└─────────────────────────────────────┘
附表四：中華商業銀行卡號0000-0000-0000-0000號東森得易卡
        信用卡之消費明細
┌──┬──────┬────────┬─────┬──────┬─────┐
│編號│  消費時間  │ 消費之特約商店 │ 刷卡金額 │ 詐得之財物 │簽帳單上偽│
│    │            │                │（新臺幣）│            │造署押數  │
├──┼──────┼────────┼─────┼──────┼─────┤
│ 一 │ 94年4月27日│     伍聯社     │  1,031元 │ 不詳家用品 │於簽帳單（│
│    │            │                │          │            │1式2聯）上│
│    │            │                │          │            │偽造「馬孟│
│    │            │                │          │            │君」之署押│
│    │            │                │          │            │2枚       │
├──┼──────┼────────┼─────┼──────┼─────┤
│ 二 │ 94年4月28日│      同上      │  3,263元 │    同上    │   同上   │
├──┴──────┴────────┴─────┴──────┴─────┤
│合計刷卡金額4,294元；偽造之「乙○○」署押共4枚                            │
└─────────────────────────────────────┘


司法院資訊處製作；財團法人民間司法改革基金會備份。
